臺灣臺南地方法院刑事判決
110年度訴緝字第8號
公  訴  人  臺灣臺南地方檢察署檢察官
被      告  謝霆  





公設辯護人  林宜靜  
上列被告因違反毒品危害防制條例案件，經檢察官提起公訴（10
9年度偵字第9613號），本院判決如下：
    主  文
謝霆販賣第二級毒品，未遂，累犯，處有期徒刑壹年拾月。
扣案之甲基安非他命壹包(含外包裝，驗餘淨重壹點貳貳公克)沒
收銷燬之。
    事  實
一、謝霆明知甲基安非他命為毒品危害防制條例公告列管之第二
    級毒品，不得販賣，竟於販賣第二級毒品以營利之犯意，利
    用通訊軟體Grindr，於民國109年5月22日9時27分前某時起
    ，在該通訊軟體上以暱稱「現有可調」，散布、暗示販賣毒
    品之訊息。嗣嘉義縣警察局布袋分局員警林伯儒於網路巡邏
    發現上開疑似販售毒品之資訊，遂於同日9時27分許起，以
    通訊軟體Grindr佯裝為買家與謝霆聯繫，雙方談妥由林伯儒
    以新臺幣(下同)4,000元向謝霆購買半錢之甲基安非他命，
    並約定在臺南市○區○○路0號12樓鐵道大飯店1208號房交易。
    嗣同日10時40分許，謝霆前往前揭飯店房間，確認林伯儒為
    購毒者，並自身上取出甲基安非他命欲進行交易時，林伯儒
    隨即表明身分予以逮捕，謝霆販賣毒品之犯行始因而未遂。
    員警並當場附帶搜索扣得第二級毒品甲基安非他命1包(驗餘
    淨重1.22公克)及謝霆所有蘋果牌IPHONE8手機1支，始悉上
    情。
二、案經嘉義縣警察局布袋分局移送臺灣臺南地方檢察署檢察官
    偵查後起訴。
  　理　由
壹、程序部分－證據能力之說明
    按被告以外之人於審判外之言詞或書面陳述，除法律有規定
    者外，不得作為證據，刑事訴訟法第159條第1項定有明文；
    另按被告以外之人於審判外之陳述，雖不符前4條（即刑事
    訴訟法第159條之1至第159條之4）之規定，而經當事人於審
    判程序同意作為證據，法院審酌該言詞陳述或書面陳述作成
    時之情況，認為適當者，亦得為證據，刑事訴訟法第159條
    之5第1項定有明文。經查，本案據以認定被告謝霆犯罪事實
    存否之被告以外之人於審判外之言詞及書面陳述，雖屬傳聞
    證據，但因檢察官、被告及辯護人於本院審理時均同意作為
    證據使用（本院卷一第60頁、本院卷二第271頁），本院審
    酌上開證據均係依法取得，並無任何違背法律規定之情事，
    認為適當，依上揭規定，認均有證據能力。
貳、實體部分：
　一、得心證之理由：
　　　上開犯罪事實，業據被告謝霆於警、偵、審時坦承不諱(
      警卷第1至7頁、偵查卷第25、26頁、本院卷一第57至62頁
      、本院卷二第77至79頁、第179至190頁、第219至246頁)
      ，核與證人林伯儒於偵訊及本院審理時證述查緝被告過程
      相符(偵查卷第99至100頁、本院卷二第124至第130頁)，
      並有嘉義縣警察局布袋分局搜索扣押筆錄(警卷第12至15
      頁)、扣押物品目錄表(警卷第17頁)、高雄市立凱旋醫院1
      09年7月22日高市凱醫驗字第65146號濫用藥物成品檢驗鑑
      定書【扣案白色結晶為甲基安非他命】(偵查卷第95頁)、
      「Grindr」通訊軟體翻拍照片18張(警卷第20至28頁)、現
      場蒐證照片2張(警卷第29頁)在卷可稽，是被告之任意性
      自白與事實相符，可以採信。
　二、販賣毒品係違法行為，非可公然為之，且有其獨特之販售
      通路及管道，復無一定之公定價格，容易增減分裝份量，
      是其各次買賣之價格，當亦各有差異，或隨供需雙方之資
      力、關係之深淺、需求之數量、貨源之充裕與否、販賣者
      對於資金之需求程度如何，以及政府查緝之態度，為各種
      不同之風險評估，而為機動性之調整，是其價格標準，自
      非一成不變，且販賣者從各種「價差」或「量差」或「純
      度」謀取利潤方式，亦有差異，然其所圖利益之非法販賣
      行為目的，則屬相同，並無二致。況依一般民眾普遍認知
      ，毒品價格非低、取得不易，且毒品之非法交易，向為政
      府查禁森嚴且重罰不寬貸，衡諸常情，倘非有利可圖，殊
      無甘冒持有毒品遭查獲、重罰之極大風險，無端親送至交
      易處所，或以自身住居所附近為交易處所之理。從而，舉
      凡有償交易，除足反證其確另基於某種非圖利本意之關係
      外，通常尚難因無法查悉其買進、賣出之差價，而推諉無
      營利之意思，或阻卻販賣犯行之追訴。故凡為販賣之不法
      行為者，其販入之價格必較售出之價格低廉，而有從中賺
      取買賣差價牟利之意圖及事實，應屬符合論理法則而不違
      背社會通常經驗之合理判斷。查被告謝霆坦認本件販賣甲
      基安非他命之行為，並依被告與林伯儒交易之經過、雙方
      商定價格等情，足認被告主觀上確有販賣甲基安非他命中
      賺取差額利益之營利意圖，應無疑義。
　三、本案事證明確，被告謝霆上開販賣第二級甲基安非他命未
      遂之犯行堪以認定，應依法論科。
參、論罪科刑：
　一、被告謝霆行為後，毒品危害防制條例第4條第2項、第17條
      第2項之修正規定，已於109年1月15日總統公布後之6個月
      即109年7月15日施行。茲就新舊法之比較適用說明如下：
　　㈠修正前毒品危害防制條例第4條第2項規定：「製造、運輸
      、販賣第二級毒品者，處無期徒刑或7年以上有期徒刑，
      得併科新臺幣1千萬元以下罰金。」，修正後之規定為：
      「製造、運輸、販賣第二級毒品者，處無期徒刑或10年以
      上有期徒刑，得併科新臺幣1千5百萬元以下罰金。」，修
      正後第2項規定將法定本刑由7年以上有期徒刑提高為10年
      以上有期徒刑，且將併科之法定罰金刑提高，對被告顯較
      為不利，依刑法第2條第1項前段規定，被告本案犯行，自
      應適用被告行為時即修正前之規定。
　　㈡修正前毒品危害防制條例第17條第2項規定：「犯第4條至
      第8條之罪於偵查及審判中均自白者，減輕其刑」，修正
      後之規定為：「犯第4條至第8條之罪於偵查及歷次審判中
      均自白者，減輕其刑」。依修正後法條之文義，參酌修正
      理由記載：原所稱「審判中」究指被告僅須於審判中曾有
      一次自白犯罪即應適用減刑規定，抑或須於歷次審判中均
      自白犯罪者始符合之，解釋上易生爭議，考量原立法之目
      的，係在使前述毒品案件之刑事訴訟程序儘早確定，當以
      被告於歷次審判中均自白犯罪者，始足當之，故修正第2
      項明定於偵查及歷次審判中均自白者，始減輕其刑等語，
      足見必須於歷次審判中均自白始得減輕。然被告於偵查、
      審判中均自白犯行，不論依修正前、後之毒品危害防制條
      例第17條第2項規定均應減輕其刑，修正後規定並未較有
      利於被告，應一體適用修正前之規定減輕其刑。
　二、甲基安非他命為毒品危害防制條例所定不得持有、販賣之
      第二級毒品，是核被告謝霆所為，係犯修正前毒品危害防
      制條例第4條第2項、第6項之販賣第二級毒品未遂罪。被
      告持有甲基安非他命之低度行為，為其販賣之高度行為所
      吸收，不另論罪。
　三、刑之加減：
　　㈠被告謝霆前因偽造文書等案件，經臺灣新北地方法院以106
      年度審簡字第1705號判決判處有期徒刑3月確定，於民國1
      08年2月15日易科罰金執行完畢，有臺灣高等法院被告前
      案紀錄表在卷足參(本院卷第9頁)。被告於上開有期徒刑
      執行完畢後之5 年內，故意再犯本案法定刑包含有期徒刑
      以上之罪，符合刑法第47條第1項累犯要件。司法院釋字
      第775號解釋意旨雖謂：「刑法第47條第1項規定不分情節
      ，基於累犯者有其特別惡性及對刑罰反應力薄弱等立法理
      由，一律加重最低本刑，於不符合刑法第59條所定要件之
      情形下，致生行為人所受之刑罰超過其所應負擔罪責之個
      案，其人身自由因此遭受過苛之侵害部分，對人民受憲法
      第8條保障之人身自由所為限制，不符憲法罪刑相當原則
      ，牴觸憲法第23條比例原則。於此範圍內，有關機關應自
      本解釋公布之日（108年2月22日）起二年內，依本解釋意
      旨修正之。於修正前，為避免發生上述罪刑不相當之情形
      ，法院就該個案應依本解釋意旨，裁量是否加重最低本刑
      。」然依該解釋意旨觀之，就現行刑法第47條第1項規定
      「加重最高本刑」部分並未宣告違憲，只有在無法適用刑
      法第59條在內之減刑規定，法院認為個案應量處最低法定
      刑，否則將有違罪刑相當之情形下，方應依上開解釋意旨
      權衡，裁量不加重最低本刑，並宣告最低本刑（最高法院
      108年度台上字第338、976、1491、2268、2828、3951、4
      237號判決意旨同此見解）。衡酌被告前於107年間即因施
      用毒品經法院裁定送觀察、勒戒，後即因販賣第二級毒品
      案件，經臺灣桃園地方法院於109年12月1日以108年訴字
      第1157號判處有期徒刑1年6月，並有數次因施用第二級毒
      品而經法院判處罪刑之紀錄(見臺灣高等法院被告前案紀
      錄表)，可謂毒品前科累累，竟又犯本件罪質相似之販賣
      毒品案件，足見其未能根絕與毒品犯罪之聯繫，對於刑罰
      之反應力薄弱，有特別惡性，故本院就該個案依司法院釋
      字第775 號解釋意旨，經裁量後仍認應依刑法第47條第1
      項規定，除販賣第二級毒品罪法定本刑無期徒刑不得加重
      部分外，餘應依刑法第47條第1項加重其刑。
　　㈡被告謝霆客觀上雖已著手於販賣行為之實行，惟因佯裝購
      毒者之警員林伯儒自始即不具購買毒品真意而就毒品交易
      未有達成真實合意而不遂，為未遂犯，爰依刑法第25條第
      2 項之規定減輕其刑。 
　　㈢被告謝霆就其所犯販賣第二級毒品犯行，於偵查及審判中
      均自白不諱，適用修正前毒品危害防制條例第17條第2項
      之規定減輕其刑。
　　㈣被告謝霆就上開犯行，分別有前揭刑之加重及減輕事由，
      爰依法先加後減再遞減之。
　　㈤另被告謝霆固有供出其毒品來源，惟並無因而查獲其人、
      其犯行，有嘉義縣警察局布袋分局109年10月15日嘉布警
      偵字第1090013785號函附之職務報告(本院卷一第72、73
      頁)在卷可參，是被告並不符合上開條例第17條第1項「因
      而破獲其他正犯或共犯」之要件，無從依該條項減刑，併
      予敘明。　
　四、科刑：
　　　爰以行為人之責任為基礎，審酌被告謝霆無視於國家杜絕
      毒品危害之禁令，販賣毒品之行為，無異擴大促進毒品之
      流通，令施用者沉迷淪陷，形成生理成癮性及心理依賴性
      ，戕害國民身心健康，危害社會治安甚鉅，自應受有相當
      程度之刑事非難，然觀諸本案流毒對象、次數、數量，尚
      屬吸毒人口間互通有無之類型，犯後於偵審時始終坦認犯
      行，態度良好，兼衡被告販賣毒品之犯罪動機、手段、涉
      案情節、構成上開累犯外之前科素行，及其陳明之智識程
      度、家庭生活狀況（見本院卷二第273頁）等一切情狀，
      量處主文所示之宣告刑。
  五、沒收：
    ㈠扣案之APPLE廠牌行動電話1支（序號：000000000000000）
      及內搭之0000000000門號SIM卡1枚，被告否認係其所有供
      其販毒聯絡使用，而卷內亦無證據可以證明該扣案手機是
      被告本件販賣毒品聯絡之用，故無庸依毒品危害防制條例
      第19條第1項規定宣告沒收之。
    ㈡扣案之白色結晶一包(驗餘淨重1.22公克)，經送檢驗結果
      檢出含甲基安非他命成份，有高雄市立凱旋醫院濫用藥物
      成品檢驗鑑定書在卷可稽(偵查卷第95頁)，係屬毒品危害
      防制條例第2 條第2 項第2 款所管制之第二級毒品，不問
      屬於犯罪行為人與否，應依毒品危害防制條例第18條第1 
      項前段之規定沒收銷燬之，另送鑑驗取樣耗損之部分則毋
      庸再諭知沒收銷燬。至盛裝、包裹上開甲基安非他命之包
      裝、容器，已俱因直接觸碰、沾染其內之第二級毒品，而
      無法以通常方式完全析離，且無析離之實益及必要，應視
      同毒品，應依毒品危害防制條例第18條第1 項前段規定，
      不問屬於犯罪行為人與否，沒收銷燬之。 
據上論斷，應依刑事訴訟法第299條第1項前段，修正前毒品危害
防制條例第4條第6項、第2項、第17條第2項、第18條第1項前段
，刑法第11條、第2條第1項前段、第47條第1項、第25條第2項，
判決如主文。　　　　
中　　華　　民　　國　　110  年　　11   月　　11　　日
　　　　　　　　刑事第九庭  審判長 法　官   卓穎毓
　　　　　　　　                   法  官   李俊彬
　　　　　　　　                   法  官   莊玉熙
以上正本證明與原本無異。
如不服本判決應於收受本判決後20日內向本院提出上訴書狀，並
應敘述具體理由。其未敘述上訴理由者，應於上訴期間屆滿後20
日內向本院補提理由書狀（均須按他造當事人之人數附繕本）「
切勿逕送上級法院」。 
　　　　　　　　　　　　　　　　　 書記官    陳昱潔 　
中　　華　　民　　國　　110 　年　　11　　月　　12　　日
附錄本案論罪科刑法條：
修正前毒品危害防制條例第4條第2項、第6項
製造、運輸、販賣第二級毒品者，處無期徒刑或7年以上有期徒
刑，得併科新臺幣1千萬元以下罰金。
前五項之未遂犯罰之。